臺灣高雄地方法院刑事判決　　　　　　　95年度訴字第3749號
公　訴　人　臺灣高雄地方法院檢察署檢察官
被　　　告　甲○○
選任辯護人　鄭國安律師
　　　　　　朱淑娟律師
　　　　　　陳裕文律師
上列被告因違反槍砲彈藥刀械管制條例案件，經檢察官提起公訴
（95年度偵字第27781 號），本院判決如下：
    主  文
甲○○未經許可持有可發射子彈具有殺傷力之改造手槍，處有期
徒刑年拾月，併科罰金新臺幣拾萬元，罰金如易服勞役，以
新臺幣貳仟元折算壹日。扣案具殺傷力之改造手槍壹支（槍枝管
制編號：0000000000號）、具殺傷力之空氣長槍壹支
（槍枝管制編號：0000000000號）及制式霰彈壹仟壹
佰肆拾顆，均沒收之。
    事  實
一、甲○○明知可發射子彈具殺傷力之改造手槍、可發射金屬彈
    丸具殺傷力之空氣長槍及子彈，均為槍砲彈藥刀械管制條例
    所管制之違禁物，未經許可不得持有，仍基於持可有發射子
    彈具殺傷力之改造手槍、可發射金屬彈丸具殺傷力之空氣長
    槍及子彈之犯意，自不詳之日同時取得其父親所留下具有殺
    傷力之改造手槍1 支（槍枝管制編號：000000000 號）、空
    氣長槍1 支（槍枝管制編號：0000000000號）及制式霰彈
    1,206 顆（經鑑定試射63顆，剩1,143 顆）後，竟未經許可
    而持有之，嗣於95年1 月24日下午4 時15分許，在甲○○位
    於高雄市○○區○○街224 號住處為警持搜索票當場查獲，
    並扣得上開槍、彈。
二、案經高雄市政府警察局新興分局報告臺灣高雄地方法院檢察
    署檢察官偵查起訴。
    理  由
壹、證據能力部分：
一、按鑑定人由審判長、受命法官或檢察官就下列之人選任1 人
    或數人充之：(一)就鑑定事項有特別知識經驗者。(二)經政府機
    關委任有鑑定職務者；鑑定之經過及其結果，應命鑑定人以
    言詞或書面報告；法院或檢察官得囑託醫院、學校或其他相
    當之機關、團體為鑑定，或審查他人之鑑定，並準用第203
    條至第206 條之1 規定，刑事訴訟法第198 條、第206 條第
    1 項、第208 條第1 項分別定有明文。本件卷附之槍彈鑑定
    書，雖係被告以外之人於審判外之書面陳述，然內政部警政
    署刑事警察局係臺灣高等法院檢察署關於槍彈有無殺傷力之
    概括選任鑑定機關，此有臺灣高等法院檢察署92年9 月24日
    檢文允字第0920212627號函附之「臺灣高等法院檢察署檢察
    長概括選任鑑定機關表列」足參（見本院卷第66頁），則上
    開槍彈鑑定書，為刑事訴訟法第159 條第1 項規定例外情形
    ，應有證據能力。
二、被告以外之人於審判外之陳述，雖不符刑事訴訟法第159 條
    之1 至第159 條之4 之規定，而經當事人於審判程序同意作
    為證據，法院審酌該言詞陳述或書面陳述作成時之情況，認
    為適當者，亦得為證據，刑事訴訟法第159 條之5 第1 項、
    定有明文。除上開槍彈鑑定報告外，檢察官、被告及辯護人
    對於本判決所引用審判外陳述之證據，於本院審判程序時，
    均表示同意作為本案證據使用，茲審酌該等書面陳述作成時
    之情況，並無不宜作為證據之情事，依刑事訴訟法第159 條
    之5 第1 項之規定，得作為證據。
貳、認定犯罪事實所憑之證據及理由：
一、訊據被告甲○○固坦認持有上開槍、彈之事實，惟否認有何
    不法持有之犯行，辯稱：伊並無不法持有扣案槍彈之犯意，
    扣案之改造手槍（槍枝管制編號：0000000000號）是伊父親
    過世後所遺留，伊係用於訓練獵犬，為塑膠材質，亦無來福
    線，且另一把扣案之改造手槍（槍枝管制編號：0000000000
    號）與上開改造手槍構造均相同，經鑑定結果亦無殺傷力，
    何以槍枝編號0000000000號之改造手槍卻鑑定係具有殺傷力
    ，足認鑑定結果並不實在；扣案之空氣長槍（槍枝管制編號
    ：0000000000號）伊係以裝填BB彈之方式獵打老鼠所用，均
    屬於玩具槍性質，未曾裝填子彈使用，應不具殺傷力，鑑定
    機關卻以金屬彈丸擊發認具有殺傷力，該鑑定結果不足採信
    ；另扣案之霰彈1,306 顆，有申報100 顆，且均放置於家中
    ，均係經許可而合法持有之物。
（一）扣案改造手槍1 支（槍枝管制編號：0000000000號）、空
      氣長槍（槍枝管制編號：0000000000號）各1 支及霰彈共
      1, 206顆（共扣得1,306 顆，其中100 顆霰彈為被告合法
      持有，詳如下述），係經警於95年1 月24日下午4 時15分
      許，在高雄市○○區○○街224 號被告住處搜索扣得，有
      搜索票、高雄市政府警察局新興分局扣押物品收據、扣押
      物品目錄表各1 紙及查獲照片4 張在卷可憑（見警詢卷第
      5 ～11、13、14頁）；又上開查扣之槍彈經送內政部警政
      署刑事警察局鑑定結果，認：「一、送鑑改造手槍1 枝（
      槍枝管制編號：0000000000號），認係仿SMITH ＆WESSON
      廠轉輪槍製造之槍枝，經檢視，槍管與轉輪為塑膠材質且
      已貫通，經裝填適用子彈（彈頭為直徑6mm 鋼珠）試射，
      彈頭可貫穿厚度0.65mm鋁板，認具有殺傷力。二、送鑑改
      造長槍1 支（槍枝管制編號：0000000000號），認係以二
      氧化碳高壓鋼瓶內氣體為發射動力之空氣長槍，經實際試
      射裝填直徑約8mm 鋼珠（重2.1 公克）試射，測得鋼珠發
      射速度為151 、110 、149 公尺/ 秒，計算其發射動能為
      23.9、12.7、23.3焦耳，其單位面積動能為47.6、25.6、
      46.4 焦耳/ 平方公分。三、送鑑霰彈1,306 顆（共分700
      顆、500 顆、106 顆），認均係12 GAUGE制式霰彈，認具
      殺傷力（鑑驗時試射63顆）」等情，此有內政部警政署刑
      事警察局95年5 月30日刑鑑字第0950018655號槍彈鑑定書
      1 份暨所附槍彈相片19張在卷可稽（見偵查卷第13～20頁
      ），是上開被告所持有之改造手槍1 支（槍枝管制編號：
      0000000000號）、空氣長槍（槍枝編號：0000000000號）
      各1 支及霰彈1,206 顆，對人體顯具有殺傷力，為槍砲彈
      藥刀械管制條例所規定之管制物品，堪以認定。
（二）被告雖辯稱：扣案即槍枝管制編號分別為0000000000號、
      0000000000號之改造手槍2 支，其構造相同，鑑定卻有不
      同之結果，而認該鑑定報告並不實在等語。然查：
   (1) 槍枝管制編號：0000000000號之改造手槍經送驗結果，「
      認係仿SMITH ＆WESSON廠轉輪槍製造之槍枝，經檢視，槍
      管經加裝金屬襯管且轉輪（塑膠材質）已貫通，經裝填適
      用子彈（彈頭為直徑6mm 鋼珠）試射，未測得相關彈頭數
      據，槍管與槍身分離且轉輪槍倉破裂，依現狀，認不具殺
      傷力」，有上開槍彈鑑定書在卷可憑（見偵查卷第13～20
      頁），此部分事實，應足認定。而扣案槍枝管制編號分別
      為0000000000號、0000000000號之改造手槍2 支雖均係仿
      SMITH ＆WESSON廠轉輪槍製造之槍枝，且均已貫通，惟依
      內政部警政署刑事警察局關於鑑定槍枝殺傷力之標準作業
      程序，如以火藥為發射動力之槍枝，係以「性能檢驗法」
      鑑定之，即實際檢測送驗槍枝之槍管材質、貫通與否、槍
      身材質、滑套材質等，如依上述方法檢驗，其機械結構良
      好且擊發功能正常，則認該槍枝可供擊發適用子彈，認具
      殺傷力。另鑑定過程中，鑑定人員如認槍枝之機械結構與
      功能有疑義者，例如發現槍枝具塑膠槍管、槍管或槍機閉
      鎖不良等情形，則改依「動能試射法」鑑定，由鑑定人員
      自行製作適用之子彈進行試射，以鑑定該槍枝是否足堪擊
      發具有殺傷力之子彈等情，再本案扣案之改造手槍（槍枝
      管制編號0000000000號）試射時，其0.65mm鋁板係放置距
      槍口3 公尺處，均有內政部警政署刑事警察局96年3 月14
      日刑鑑字第0960023219號函附卷可稽（見本院卷第81 頁
      ），是鑑定機關就槍枝結構及功能以「性能測試法」鑑定
      後，如認為有疑義時，則復以「動能測試法」鑑定，乃係
      依標準作業程序規定，且於試測時，0.65mm鋁板係放置距
      槍口3 公尺處，均堪認定。
   (2) 而上開2 支改造手槍均係經鑑定單位以「性能檢測法」及
      「動能試射法」進行鑑定，而槍枝管制編號：0000000000
      號之改造手槍經「性能測試法」檢驗後認「槍管經加裝金
      屬襯管且轉輪（塑膠材質）已貫通」，另槍枝管制編號：
      0000000000號改造手槍經「性能檢驗法」檢驗結果認「槍
      管與轉輪為塑膠材質且已貫通」，且2 支改造手槍之轉輪
      均為塑膠材質，故經以「動能試射法」測試，且均以彈頭
      為直徑06mm鋼珠試射結果，槍枝管制編號：0000000000號
      之改造手槍經試射結果則無法測得相關彈頭數據，另槍枝
      管制編號：0000000000號改造手槍試射放置於具槍口約3
      公尺處之0.65mm之鋁板則可穿透該鋁板，則經以「動能試
      射法」鑑定，既有可能產生不同結果，要不得以上開2 支
      手槍均仿SMITH ＆WESSON廠轉輪槍製造之槍枝，且均已貫
      通，遽認其殺傷力之程度均相同，否則即僅需以「性能檢
      測法」鑑定槍枝之殺傷力即可，而毋須「動能試射法」之
      實際試射鑑定。
   (3) 再槍枝管制編號：0000000000號之改造手槍經測試結果既
      無法測得相關彈頭數據，自不得為被告不利之認定，遽認
      係有殺傷力之槍枝；另因槍枝管制編號：0000000000號之
      改造手槍試射後，彈頭可貫穿厚度0.65 mm 之鋁板，該改
      造手槍係經鑑定機關依標準作業程序，以「性能檢測法」
      及「動能試射法」鑑定結果，經裝填彈頭為直徑6mm 鋼珠
      試射後，既可貫穿在3 公尺處顯較人體皮肉層為堅硬之監
      測鋁板（厚度0.65mm），顯然具有殺傷力，是被告上開辯
      解，即屬無稽，不足採信。
（三）被告復辯稱：扣案之改造手槍、空氣長槍均未裝填彈砲，
      且無用於非法用途，於認定殺傷力不應以金屬彈丸試射等
      語。然關於認定槍枝是否具有殺傷力，此係針對槍枝本身
      而言，亦即係以該槍枝可否擊發具有殺傷力之子彈之程度
      為認定依據，如以「動能試射法」鑑定，本須以金屬彈丸
      試射，此即如扣案槍枝管制編號：0000000000號改造手槍
      以金屬彈丸試射結果無法測得數據，因而認係不具殺傷力
      之手槍甚明，故扣案改造手槍及空氣長槍本身是否具殺傷
      力，與被告是否以彈砲裝填並無關係。至於被告是否將該
      手槍、空氣長槍作非法用途，僅係是否另可能成立其他犯
      罪，亦與所持有之改造手槍及空氣長槍本身是否具有殺傷
      力並無關連，是被告此部分辯解，與上開槍枝是否具有殺
      傷力及是否合法持有具有殺傷力之槍枝，均無關連，不足
      為有利被告之認定。
（四）被告又辯稱扣案之霰彈1,306 顆係自臺南市射擊協會所購
      得50盒即1250顆及申請持有之100 顆霰彈，並提出該會81
      年間之函文，而認其可合法持有等語。然查：
   (1) 被告所提出之臺南市體育會射擊委員會函文（見本院卷第
      49～50頁）乃係影印資料，且該函文亦無明確記載發函對
      象即為被告，自難逕為有利被告之認定。況依被告合計之
      1,350 顆霰彈，顯多於扣案霰彈1,306 顆，於子彈係經管
      制不得任意使用之情況下，被告所為之計算是否可信，亦
      有可疑。參以被告亦多次稱上開霰彈為其父親所留下，是
      其所辯，前後不一，亦難遽採。
   (2) 又被告雖於80年曾參加臺南市體育會射擊會會員，但於該
      射擊會之槍枝名冊內，未有登記被告所合法使用之槍、彈
      ，且被告自90年起已多年未繳交會員費用，故無法使用該
      射擊會之槍、彈；再關於該射擊會槍彈之管制，係交轄區
      臺南市警察局第六分局大林派出所或臺南市警察局保管，
      如平時練習，須事先申請核准，如參加比賽或練習，必須
      載明選手姓名、起迄時間、比賽地點及槍枝、彈藥數量，
      並檢附比賽或賽前訓練證明文件，由專人專車領用，領取
      槍彈需填載表格，且用畢需由射擊會專人專車繳回領用之
      槍枝、消耗彈殼及剩餘子彈等情，有臺南市警察局96 年4
      月24日南市警保民字第09605002510 號函及函附射擊協會
      會員槍枝名冊、槍彈提存單各1 份在卷可稽（見本院卷第
      90～94頁）；另高雄市體育會射擊委員會則查無被告之資
      料，亦無法得知被告登記持有之槍彈種類及數量為何，且
      該會使用之槍彈，均係統一購置、保管，並無會員自己所
      有之子彈，會員如須提領槍彈練習或比賽，由該會指派專
      人全程保管監督，練習或比賽後，使用之槍枝、未射擊剩
      餘之子彈及射擊後之彈殼，均由專人收回，置放於該會槍
      彈庫房等情，有高雄市政府警察局96年2 月13日高市警保
      字第0960006561號函附卷可餐（見本院卷第75頁），足認
      不論高雄市或臺南市之體育會射擊委員會，均須統一購置
      、保管槍彈，比賽或練習完畢，槍枝、剩餘子彈，甚至是
      射擊後之彈殼，亦須由專人收回，並無由會員自行保管槍
      、彈之情形，是被告之辯解，洵屬無據，不足採信。
   (3) 縱被告曾經取得1,306 發霰彈，然其僅向轄區派出所即高
      雄市政府警察局鹽埕分局七賢路派出所申請合法持有100
      顆霰彈及霰彈槍（即單管獵槍），有高雄市政府警察局96
      年7 月2 日高市警保字第0960037077號函在卷可稽（見本
      院卷第165 頁），足見被告並未申請合法持有上開全部霰
      彈，且高雄市及臺南市體育會射擊委員會亦已無任由會員
      私下保管之情況，故不得認其僅申請合法持有100 顆霰彈
      ，遽認其餘未申請持有之1,206 顆霰彈亦屬合法持有，是
      被告此部分辯解，尚不足為其有利之認定。
（五）再被告先於警詢辯稱扣案槍枝管制編號：0000000000號改
      造手槍及霰彈均為伊父親所留下，扣案之空氣長槍為伊很
      久之前購買取得，復於警詢稱為警查獲之槍枝均是伊父親
      留下等語（見警詢卷第2 ～3 頁），於偵查中辯稱扣案全
      部槍枝及制式霰彈均係伊父親留下的等語（見偵查卷第6
      頁），於本院96年5 月18日審理時又辯稱：扣案槍枝管制
      編號：0000000000號改造手槍為伊父親所留下，空氣長槍
      則為伊弟弟94年間要以氣球裝水當成標把射擊，並要去農
      場打老鼠而留在伊家中，扣案之全部霰彈則係伊於80年向
      臺南市射擊協會購買等語（見本院卷第107 ～108 頁），
      復於同日本院審理時稱扣案之槍彈均是父親留下來的等語
      （見本院卷第116 頁），足認被告上開所辯前後不一，尚
      難遽採。惟並無證據足認被告係於不同時期分別起意持有
      上開扣案槍、彈，基於「罪證有疑利於被告」原則，應認
      被告所取得具有殺傷力之扣案槍彈，均係其父親於不詳時
      間留下而由被告同時持有。
（六）被告另辯稱上開槍彈為伊父親所留下作為紀念，主觀上並
      無不法持有上開槍彈之犯意等語。然被告於80年間曾參與
      臺南市體育會射擊委員會，業如前述，是其對於槍、彈之
      構造及性能顯較一般人明瞭，況其持有扣案槍枝管制編號
      ：0000000000號改造手槍、空氣長槍及霰彈1,206 顆，均
      係在其申請持有自衛槍枝之單管獵槍及霰彈100 顆之前，
      而被告既知悉應申報始得合法持有槍、彈，即對於管制槍
      、彈之相關規定知之甚詳，且政府多年來亦有多次自首報
      繳槍砲作業，並透過各大新聞報紙及媒體公告而廣為人知
      ，然被告卻僅就其單管獵槍及霰彈100 顆申請合法持有，
      對於其餘扣案之槍枝，甚至與申請合法持有100 顆霰彈種
      類、形式均屬相同之1,206 顆霰彈，均未申請合法持有，
      亦未報繳自首，益徵其持有上開扣案之槍、彈，主觀上顯
      有非法持有之故意甚明，是被告此部分辯解，亦不足採。
（七）綜上所述，被告所辯顯為卸責之詞，均不可採，本案事證
      明確，被告犯行，堪以認定，應依法論科。
、論罪科刑部分：
一、按未經許可持有槍彈為繼續犯，於其終止持有之前，犯罪行
    為仍在繼續實施之中，其間法律縱有變更，但其行為既繼續
    實施至新法施行以後，自無行為後法律變更應為新舊法比較
    之問題，自應適用其行為終止時之現行槍砲彈藥刀械管制條
    例及刑法論處（最高法院89年度臺非字第186 號判決意旨參
    照）。故被告甲○○持有扣案之改造手槍1 支（槍枝管制編
    號：0000000000號）、空氣長槍1 支（槍枝管制編號：0000
    000000號）及霰彈1,206 顆（原扣案1306顆，其中100 顆霰
    彈為被告申請合法持有，另63顆經送鑑試射），核其所為係
    違反槍砲彈藥刀械管制條例第8 條第4 項經許可持有可發射
    子彈具有殺傷力之改造手槍罪、未經許可持有可發射金屬具
    有殺傷力之空氣長罪及同條例第12條第4 項未經許可持有子
    彈罪。被告自不詳時日起同時持有改造手槍、空氣長槍及霰
    彈1,206 顆，係以一行為觸犯三罪名，為想像競合犯，應依
    刑法第55條之規定，從一重論以同條例第8 條第4 項未經許
    可持有可發射子彈具有殺傷力之改造手槍罪。
二、爰審酌被告並無前科，有臺灣高等法院被告前案紀錄表在卷
    可稽，其非法持有槍枝及具殺傷力之霰彈雖均係自父親處取
    得，惟數量龐大，對於社會秩序造成危險與不安，然並未持
    以傷人，且配合調查取出扣案槍彈，態度尚可等一切情狀，
    量處如主文所示之刑，併科罰金新臺幣30萬元。又被告行為
    時，刑法第42條第2 項前段規定：「易服勞役以1 元以上3
    元以下折算1 日。」，且行為時之易服勞役折算標準，業據
    修正前罰金罰鍰提高標準條例第2 條前段規定，就其原定數
    額提高為100 倍折算1 日，則本案被告行為時之易服勞役折
    算標準，應以銀元100 元以上300 元以下折算1 日，即新臺
    幣300 元以上900 元以下折算1 日。95年7 月1 日修正公布
    施行之刑法第42條第3 項前段規定：「易服勞役以新臺幣
    1,000 元、2,000 元或3,000 元折算1 日。」，是依修法前
    之最有利折算標準得折算333 日，依修正後之最有利折算標
    準得折算100 日，是依修正後之折算標準有利於被告，應刑
    法第2 條第1 項但書之規定，依修正後之刑法第42條，就罰
    金部分定其如易服勞役之折算標準為2,000 元折算壹日。又
    扣案可發射子彈具殺傷力之改造手槍1 支（槍枝管制編號：
    0000000000號）、可發射彈丸具殺傷力之空氣長槍（槍枝管
    制編號：0000000000號）各1 支、制式霰彈1,143 顆（扣案
    1,306 顆，非法持有1,206 顆，並扣除經鑑定試射63顆），
    均屬違禁物，應依刑法第38條第1 項第1 款規定宣告沒收；
    至內政部警政署刑事警察局鑑驗試射之制式霰彈63顆業已於
    鑑定時試射擊發，均失違禁物之性質，爰均不予宣告沒收。
    另扣案之改造手槍1 支（槍枝管制編號：0000000000號）經
    送驗結果不具殺傷力，詳如前述，扣案之單管獵槍及100 顆
    制式霰彈均係被告申請合法持有，爰不為沒收之諭知（詳如
    肆下述），附此敘明。
肆、不另為無罪諭知部分：
一、公訴意旨另以：被告除涉有上開犯罪事實外，因於95年1 月
    24日下午4 時15分，同時為警在被告住所查獲扣案之比利時
    BROWNING廠AUTO-5型12GAUGE 之制式霰彈槍1 支（槍枝管制
    編號：0000000000號）及霰彈100 顆，被告亦係非法持有之
    ，因認被告此部分亦成立槍砲彈藥刀械管制條例第8 條第4
    項及同條例第12條第4項之罪等語。
二、按犯罪事實應依證據認定之，無證據不得推定其犯罪事實；
    不能證明被告犯罪者，應諭知無罪之判決，刑事訴訟法第
    154 條第2 項、第301 條第1 項分別定有明文。又事實之認
    定，應憑證據，如未能發現相當證據，或證據不足以證明，
    自不能以推測或擬制之方法，為裁判基礎；且認定犯罪事實
    所憑之證據，雖不以直接證據為限，間接證據亦包括在內，
    然而無論直接證據或間接證據，其為訴訟上之證明，須於通
    常一般之人均不致有所懷疑，而得確信其為真實之程度者，
    始得據為有罪之認定，倘其證明尚未達到此一程度，而有合
    理之懷疑存在而無從使事實審法院得有罪之確信時，即應由
    法院為諭知被告無罪之判決，有最高法院40年台上字第86號
    判例、76年台上字第4986號判例可資參照。
三、公訴意旨認被告涉有前開犯行，無非係以被告之供述、扣案
    之制式霰彈槍、霰彈及槍彈鑑定書為據。訊據被告否認有何
    非法持有之犯行，辯稱：扣案之霰彈槍1 支（槍枝管制編號
    ：0000000000號），係伊合法領有內政部所核發之自衛槍枝
    執照，並合法申請持有100 顆霰彈，該槍彈是伊父親所遺留
    下來，且因伊父親告以該霰彈槍為「美造」，伊向派出所提
    出申請時因此填載「美造」，每次檢查均持扣案霰彈槍以供
    檢查，並提出槍枝檢查簽章表為據。經查：
（一）扣案單管獵槍（槍身號碼為298807號）1 支，為警於95年
      1 月24日下午4 時15分許在被告上開住處搜索查獲，且經
      送鑑定之結果，認係比利時BROWNING廠AUTO-5型12GAUGE
      之制式霰彈槍（槍枝管制編號：0000000000號）並具有殺
      傷力，且扣案之1,306 顆霰彈（含被告申請持有之100 顆
      ），均係12GAUGE 之制式霰彈，亦具殺傷力，有該搜索票
      、搜索扣押筆錄、扣押物品目錄表、查獲照片4 紙、內政
      部警政署刑事警察局槍彈鑑定報告書在卷可稽（見警詢卷
      第6 ～14頁、偵查卷第13～18頁），並有上開霰彈槍1 支
      及扣案霰彈1,306 顆（經鑑定試射63顆）扣案足憑，是被
      告持有之霰彈槍係比利時BROWNING廠AUTO-5型12GAUGE 之
      制式霰彈槍及持有1,306 顆制式霰彈，應堪認定。
（二）又因自衛槍枝執照限用2 年，是被告於92年、94年均申請
      持有自衛槍彈，並於92年1 月29日、94年2 月17日經高雄
      市政府警察局核准持有，所持有之自衛槍枝即單管獵槍（
      槍身號碼298807號）、持有之子彈為100 顆，有高雄市政
      府警察局96年6 月15日高市警保字第0960034426號函、96
      年7 月2 日高市警保字第0960037077號函及被告所持有之
      自衛槍枝執照影本在卷可稽（見本院卷第45～48、141 、
      165 頁），足認被告確實申請合法持有自衛槍枝單管獵槍
      1 支（槍身編號298807號）及獵槍子彈100 顆，應堪認定
      。
（三）被告雖於92年間向高雄市政府警察局鹽埕分局七賢路派出
      所申請合法持有自衛槍枝，並在申請書填載「製造廠為『
      美國』」，與扣案制式霰彈槍上所記載之國別為「比利時
      」顯有不同，有上開槍彈鑑定報告書、被告92年間請領自
      衛槍枝執照申請書影本、內政部警政署刑事警察局96年3
      月14日刑鑑字第0960023219號函在卷可稽（見本院卷第81
      、167 、168 頁）及扣案制式霰彈槍之照片附卷可憑，然
      被告辯稱因：伊父親告訴伊該槍係美國製，因此在申請書
      即記載「美造」，伊所持有並持以申請之自衛槍枝即係本
      件扣案之霰彈槍等語。經查：
   (1) 證人即94年間檢查被告持有自衛槍枝及子彈之高雄市政府
      警察局鹽埕分局七賢路派出所員警戊○○於本院審理時證
      述：94年7 月起伊在七賢路派出所接手查驗槍枝之工作，
      於94年11月間伊將被告申請持有之槍彈取回檢查，當時並
      未拍照，僅與存檔照片比對，而依照片僅能看大概，有確
      認槍身號碼與存檔資料相同，但伊並不瞭解被告所申請持
      有之槍是美造或比利時造等語（見本院卷第153 ～156 頁
      ）；另證人即於92年間審查被告申請持有自衛槍枝及子彈
      之員警己○○於本院證述：伊於92年間擔任高雄市政府警
      察局鹽埕分局七賢路派出所員警，並承辦審核被告於92年
      間申請自衛槍枝之事項，但該申請書上關於持有槍彈之槍
      種、槍名、槍身槍機號碼、口徑欄位均係由申請人即被告
      自行填寫，伊並非專業，僅核對槍身號碼，並無法判斷國
      別，長度如看起來差不多即審核通過，並未仔細核對槍枝
      製造國別與申請書所記載是否相同，伊當時並未拍照存證
      等語（見本院卷第192 ～193 頁），且經本院當庭提示扣
      案之霰彈槍供證人己○○辨識，證人無法當庭辨識扣案霰
      彈槍枝製造國別位於槍枝何處，經本院告以製造國別標示
      處，證人己○○始知悉（見本院卷第192 頁），是被告於
      當時申請自衛槍枝所持有之霰彈槍究竟是美造或比利時造
      及槍枝長度，於申請時亦未經七賢路派出所及鹽埕分局負
      責審核之員警予以確實逐一確認，且承辦員警除辨識槍身
      號碼外，其餘均依被告所填載之內容予以核可，應堪認定
      。
   (2) 再證人即92間於高雄市政府警察局鹽埕分局負責審核自衛
      槍枝申請之員警丙○○於本院審理時證述：伊於92年間擔
      任鹽埕分局巡官，負責承辦自衛槍枝審查業務，於審查時
      有比對槍型、槍號，但未拿尺實際測量長度，因被告申請
      之自衛槍枝以前已經申請過，且派出所均已核對過，因此
      伊僅看槍身號碼等語（見本院卷第194 ～195 頁），另經
      本院當庭提供扣案霰彈槍供證人辨識，證人初始並未看見
      槍身號碼，嗣再經仔細尋找始發現槍身號碼（見本院卷第
      195 頁）；另證人即92年高雄市政府警察局保安科員警丁○○於本院審理時證述：伊負責審查槍枝申請業務，但僅
      依據鹽埕分局呈報之公文作書面審核，申請之自衛槍枝並
      不會送至保安科一同審核等語（見本院卷第195 ～196 頁
      ），足認被告於92年所申請持有之霰彈槍，高雄市政府警
      察局保安科僅有書面審查，並未實際接觸被告所申請之自
      衛槍枝。
   (3) 參以本件扣案霰彈槍經送鑑定結果，認即係單管獵槍，且
      經以電解腐蝕法重現結果，未發現潛存之文字，至於是否
      從新打印則無法研判，有內政部警政署刑事警察局96年3
      月14日行鑑字第0960023219號函在卷可稽（見本院卷第81
      頁），是扣案之霰彈槍是否經磨改或從新打印，尚屬無法
      證明，故難採為不利被告之認定。
   (4) 又依卷附92年間高雄市警察局鹽埕分局審核被告申請自衛
      槍枝執照所附之照片，其槍身編號298807與本案扣案霰彈
      槍枝槍身編號298807號排列位置，以肉眼辨識，堪認相符
      （見本院卷第176 、偵查卷第18頁），且上開檢查被告持
      有自衛槍枝之員警戊○○及審核被告持有自衛槍枝之員警
      己○○於本院審理時均證述：扣案之霰彈槍與被告申請持
      有之自衛槍枝單管獵槍形狀相同（見本院卷第154 、192
      頁），而本案於95年1 月24日至被告住處搜索前之94年11
      月間，證人戊○○即例行檢查被告持有之自衛槍枝，業經
      證人戊○○於本院審理時證述明確，且有被告所持有之自
      衛槍枝執照影本附卷可憑（見本院卷第60、155 頁），參
      諸承辦申請及檢查之員警既未確實辨識被告持有之槍枝是
      否與該申請書所記載之內容相符即予核可，並經多次申請
      及檢查亦未重新測量長度、確認國別，是就此部分尚難認
      本件扣案之霰彈槍與被告申請自衛槍枝時持有之單管獵槍
      為不同之槍枝，進而遽認其係非法持有。
四、綜上所述，此部分依公訴意旨所舉上述證據，並無法使本院
    獲得被告有上述非法持有槍、彈犯行之確信，依罪疑為輕之
    原則，自不得為被告有罪之認定。此外，復查無其他積極證
    據足認被告有公訴意旨所指上述非法持有槍彈犯行，本應為
    無罪之諭知，惟公訴意旨認此部分與前開有罪部分有想像競
    合犯裁判上一罪關係，爰不另為無罪之諭知。
據上論斷，應依刑事訴訟法第299 條第1 項前段，槍砲彈藥刀械
管制條例第8 條第4 項、第12條第4 項，刑法第2 條第1 項但書
、第11條前段、第55條、第42條第3 項、第38條第1 項第1 款，
判決如主文。
本案經檢察官乙○○到庭執行職務。
中　　華　　民　　國　　96　　年　　7 　　月　　31　　日
                  刑事第十五庭審判長  法　官 唐照明
                                      法  官 文昌
                                      法  官 梁淑美
以上正本證明與原本無異。
如不服本判決應於收受本判決後10日內向本院提出上訴書狀，並
應敘述具體理由，如未敘述上訴理由者，應於上訴期間屆滿後20
日內補提理由書狀於本院（均須按他造當事人之人數附繕本）「
切勿逕送上級法院」。
中　　華　　民　　國　　96　　年　　7 　　月　　31　　日
         　　　　　　　　　　　　　　 書記官 林麗文
附錄本案論罪科刑法條全文
槍砲彈藥刀械管制條例第8條
未經許可，製造、販賣或運輸鋼筆槍、瓦斯槍、麻醉槍、獵槍、
空氣槍或第4 條第1 項第1 款所定其他可發射金屬或子彈具有殺
傷力之各式槍砲者，處無期徒刑或5 年以上有期徒刑，併科新臺
幣1 千萬元以下罰金。未經許可，轉讓、出租或出借前項所列槍
枝者，處5 年以上有期徒刑，併科新臺幣1 千萬元以下罰金。
意圖供自己或他人犯罪之用，而犯前二項之罪者，處無期徒刑或
7 年以上有期徒刑，併科新臺幣1 千萬元以下罰金。
未經許可，持有、寄藏或意圖販賣而陳列第1 項所列槍枝者，處
3 年以上10年以下有期徒刑，併科新臺幣700 萬元以下罰金。
第 1 項至第 3 項之未遂犯罰之。
槍砲彈藥刀械管制條例第12條
未經許可，製造、販賣或運輸子彈者，處1 年以上7 年以下有期
徒刑，併科新台幣500 萬元以下罰金。
未經許可，轉讓、出租或出借子彈者，處6 月以上5 年以下有期
徒刑，併科新台幣300 萬元以下罰金。
意圖供自己或他人犯罪之用，而犯前二項之罪者，處3 年以上10
年以下有期徒刑，併科新台幣700 萬元以下罰金。
未經許可，持有、寄藏或意圖販賣而陳列子彈者，處5 年以下有
期徒刑，併科新台幣300 萬元以下罰金。
第 1 項至第 3 項之未遂犯罰之。
